【裁判字號】    94,上更(二),118
【裁判日期】    950921
【裁判案由】    違反槍砲彈藥刀械管制條例
【裁判全文】
臺灣高等法院花蓮分院刑事判決     94年度上更(二)字第118號
上  訴  人
即  被  告  甲○○
指定辯護人  林武順律師
上  訴  人
即  被  告  丁○○
            戊○○
上二人共同
選任辯護人  張柏山律師
            歐宇倫律師
上  訴  人
即  被  告  乙○○
選任辯護人  吳明益律師
上列上訴人因違反槍砲彈藥刀械管制條例案件，不服臺灣花蓮地
方法院89年度訴字第137號中華民國89年10月26日第一審判決（
起訴案號：臺灣花蓮地方法院檢察署89年度偵字第1193號），提
起上訴，經判決後由最高法院第2次發回更審，本院判決如下：
，本院判決如左：
    主  文
原判決關於甲○○、丁○○、戊○○、乙○○部分撤銷。
甲○○共同未經許可，持有手槍，處有期徒刑伍年貳月，併科罰
金新臺幣伍萬元，罰金如易服勞役，以新臺幣壹仟元折算壹日。
扣案之義大利製九０制式半自動手槍壹把（槍枝管制編號000
0000000號）、子彈貳發，及比利時ＦＮ廠０．三八吋制
式半自動手槍壹把（槍枝管制編號0000000000號）、
子彈貳發，均沒收。
丁○○、戊○○、乙○○均無罪。
    事  實
一、緣綽號「小寶」己○○（業經法院判處有期徒刑5年6月確定
    ）之不詳姓名友人曾於花蓮縣吉安鄉○○路附近某賭場被詐
    賭，損失新台幣（下同）1百餘萬元，己○○亟思報復，乃
    於民國（下同）89年4月間某日邀同甲○○參與勒索該賭場
    ，甲○○即連絡住於花蓮之呂志昱（業經法院判處有期徒刑
    2 年10月確定）及住於臺北之呂景明（綽號「小呂」，通緝
    中）參與，呂景明再邀同綽號「小忠」之不詳姓名年籍成年
    男子參與，另以一同至花蓮遊玩為由邀同不知情之戊○○前
    往，戊○○再邀同不知情之丁○○、乙○○一同至花蓮遊玩
    。89年4月7日下午，呂景明攜帶內置有其未經許可而持有之
    具有殺傷力之比利時ＦＮ廠0．38吋制式半自動手槍1把及子
    彈5發（下稱點38手槍及子彈）之綠色皮包，駕駛戊○○租
    得之HH-4681自小客車，載同綽號「小忠」、丁○○、戊○○、乙○○前往花蓮，同日晚上8時許，抵達花蓮市○○路
    「聽話茶藝館」。己○○亦攜帶內置有其未經許可而持有之
    具有殺傷力之義大利製90制式半自動手槍1把及子彈5發（下
    稱90手槍及子彈）之黑色皮包，搭乘甲○○所駕駛之HU-569
    8 自小客車前往會合，途中於花蓮市○○路購買西瓜刀4把
    ，甲○○並通知呂志昱前往會合。己○○與呂景明商妥勒索
    賭場之細節後，決定由甲○○及呂志昱分別駕駛HU-5698、
    HH -4681自小客車，載同己○○、呂景明、「小忠」、丁○○、戊○○、乙○○等人前往賭場，由己○○與呂景明、「
    小忠」喬裝賭客先行進入該賭場，其餘之人在外守候接應。
    丁○○、戊○○、乙○○知悉要勒索賭場，當場表示不願意
    參與，己○○則表示如不幫忙，有本事現在就離開，只要跟
    我們走就好，否則會死的很難看等語，丁○○、戊○○、乙○○迫於無奈，只好隨同己○○搭乘甲○○所駕駛之HU-569
    8自小客車，與呂志昱駕駛HH-4681自小客車載同呂景明、「
    小忠」等人，一起出發。出發前，黃金明將裝著90手槍及子
    彈之黑色皮包放在HU-5698自小客車車內右前座腳踏板下，
    要甲○○看顧好；呂景明亦將其裝著點38手槍及子彈之綠色
    皮包，同放在車內右前座踏板下；「小忠」、甲○○、呂志
    昱明知上情，亦均與己○○、呂景明共同基於持有上開槍彈
    之犯意聯絡前往賭場。同日晚上10時許，己○○、呂景明及
    「小忠」3人先行進入賭場，甲○○、呂志昱將車停放在花
    蓮縣吉安鄉○○路與南海5街口附近，呂志昱進入甲○○所
    駕駛之HU-5698自小客車，與戊○○、丁○○同坐於HU-5698
    自小客車後座，乙○○則由後座改坐於右前座，等待指示行
    動。同日晚上10時許，警方發覺甲○○等人可疑，上前盤查
    ，丁○○乘機向警員丙○○（原名陳金程）眨眼求救，丙○○搜索HU-5698自小客車後，在車內右前座腳踏板下扣得以
    黑色及綠色皮包分別裝著之上開槍彈及西瓜刀，而查獲上情
    ，丁○○、戊○○、乙○○始知車內有上開槍彈及西瓜刀。
    己○○得悉甲○○、呂志昱等人為警查獲後，即與呂景明、
    「小忠」離開賭場逃逸。
二、案經花蓮縣警察局吉安分局報請臺灣花蓮地方法院檢察署檢
    察官偵查起訴。
    理  由
壹、甲○○部分：
一、訊據被告甲○○矢口否認上開犯行，辯稱：是己○○打電話
    給伊，叫伊開車幫忙載人去賭場，西瓜刀是伊載己○○去中
    華路菜刀王買的，伊沒有攜帶槍枝，也不知道己○○、呂景
    明他們有帶槍云云。
二、經查：
（一）被告甲○○於上開時間受己○○之邀，駕駛HU-5698自小
      客車載同己○○前往「聽話茶藝館」，與呂景明等人會合
      ，途中於花蓮市○○路購買西瓜刀4把，甲○○並通知呂
      志昱前往會合，嗣與呂志昱分別駕駛HU-5698、HH-4681自
      小客車，載同己○○、呂景明、「小忠」、丁○○、戊○○、乙○○等人前往賭場，己○○與呂景明、「小忠」喬
      裝賭客先行進入該賭場後，伊將車停在花蓮縣吉安鄉○○
      路與南海5街口附近，呂志昱進入車內，與戊○○、丁○○同坐於後座，乙○○由後座改坐於右前座，等待指示行
      動，旋為警方發覺可疑，上前盤查，而在車內右前座腳踏
      板下扣得以黑色及綠色皮包分別裝著之上開槍彈及西瓜刀
      等情，業據被告甲○○於偵查、原審及本院審理時供認不
      諱，核與證人丙○○於原審及本院審理時供述查獲槍彈之
      情節相符，且有上開槍彈及西瓜刀扣案可證。
（二）上開槍彈經送請內政部警政署刑事警察局鑑定結果，認分
      屬義大利製90制式半自動手槍及子彈、比利時ＦＮ廠0．
      38吋制式半自動手槍及子彈，均具有殺傷力，亦有該局89
      年4月13日刑鑑字第45004號鑑驗通知書1紙附卷可稽。
（三）從被告於原審及本院上訴審均供陳以黑色及綠色皮包分別
      裝著之上開槍彈及西瓜刀，原都是伊所持有而於當天拿到
      車上等語以觀，足見被告於被查獲前已知悉其車上有上開
      槍彈而與己○○等人共同持有之。被告所辯伊沒有攜帶槍
      枝，也不知道己○○、呂景明他們有帶槍云云，不足採信
      。惟被告於偵查中曾供稱從茶藝館出來時，小寶要把刀子
      放進車上時，說袋子裡有東西，要伊看好等語；於本院審
      理時亦供陳小寶就是己○○；另於本院審理時復供述在茶
      藝館時，呂景明有跟伊拿車子鑰匙說他要放個東西，槍枝
      應該是呂景明放到伊車上等語。又警察查獲之上開綠色皮
      包內，尚有名片夾1只、泛亞銀行第000000000000帳號案
      外人陳麗妃所有之提款卡1張、案外人宋錦江於87年12月2
      日簽發之60萬元面額本票1紙、案外人高偉銘於88年11月8
      日簽發之328萬元本票1紙，此經原審當庭勘驗該只皮包查
      證明確，並經證人丙○○證述扣案情節無訛。證人呂景明
      於原審亦證稱放有提款卡、本票之綠色皮包為其所使用之
      物品，其內60萬元本票及陳麗妃所有提款卡亦係伊持有之
      物，核與證人陳麗妃於原審囑託臺灣桃園地方法院訊問時
      證述之情節吻合。本院因而認定上開槍彈分別係由己○○
      、呂景明放在車上，原為其2人所持有。被告所稱上開槍
      彈原都是伊所持有而於當天拿到車上一語，雖與事實不符
      ，然無礙於認定伊與己○○、呂景明、「小忠」、甲○○
      、呂志昱等人有共同持有上開槍彈之犯意聯絡。本件事證
      明確，被告犯行堪以認定。
三、核被告所為，係犯槍砲彈藥刀械管制條例第7條第4項未經許
    可持有手槍罪及同法第12條第4項之未經許可持有子彈罪。
    又按所謂持有手槍及子彈，並非必需親自持有，如以共同犯
    罪之意思，事先有犯意之合致，而由其中一部分人實施犯罪
    行為，即有共同犯罪之存在，應受共同犯罪之評價，最高法
    院79年度台非字第264號判決意旨足資參照。被告與己○○
    、呂景明、「小忠」、呂志昱等人，對上開犯罪行為，有犯
    意連絡及行為分擔，為共同正犯。又被告於同一時間，共同
    持有己○○及呂景明之槍、彈，係以一非法持有行為，同時
    持有2把手槍及10發子彈而侵害數法益，屬一行為觸犯數罪
    名之想像競合犯，應依刑法第55條前段規定，從一重之未經
    許可持有手槍罪處斷。原審據以論處被告罪刑，固非無見。
    惟原判決認定被告丁○○、戊○○、乙○○為共同正犯，尚
    有未合；又槍砲彈藥刀械管制條例第19條關於強制工作之規
    定，已於90年11月14日修正時刪除，原判決未及比較適用，
    仍諭知被告甲○○強制工作，併有可議。被告上訴否認犯罪
    ，指摘原判決不當，雖無可取。惟原判決既有不當，自應撤
    銷改判。爰審酌被告素行不佳，所為嚴重影響社會治安，及
    其犯罪後態度等一切情狀，量處如主文所示之刑，並就併科
    罰金部分，諭知易服勞役之折算標準。扣案之上開手槍2把
    及子彈4發，係屬違禁物，併予宣告沒收（原各扣得5發，惟
    其中各3發業經警政署刑事警察局鑑驗試射而不復存在，該6
    顆子彈不另為沒收之諭知）。至於扣案西瓜刀4把，因非屬
    槍砲彈藥刀械管制條例第4條第1項第3款所示之刀械，且被
    告未及著手其他犯罪行為即遭警查獲，亦無法認定被告係預
    備觸犯何種罪名，應不予宣告沒收。
四、按行為後法律有變更者，適用行為時之法律。但行為後之法
    律有利於行為人者，適用最有利於行為人之法律，刑法第2
    條第1項定有明文。本件被告犯罪時之刑法第42條第2項前段
    規定：「易服勞役以1元以上3元以下折算一日。」又被告行
    為時之易服勞役折算標準，業據修正前罰金罰鍰提高標準條
    例第2條前段規定，就其原定數額提高為100倍折算1日，則
    本件被告行為時之易服勞役折算標準，應以銀元300元即新
    台幣900折算1日。惟95年7月1日修正公布施行之刑法第42
    條第3項前段規定：「易服勞役以新台幣1千元、2千元或3千
    折算一日。」比較修正前後之易服勞役折算標準，以修正後
    之規定，較有利於受刑人，則應依刑法第2條第1項後段規定
    ，適用修正後之刑法第42條第3項前段規定，定其折算標準
    ，並予敘明。
貳、被告丁○○、戊○○、乙○○部分：
一、公訴意旨另以：丁○○、戊○○、乙○○與甲○○、呂志昱
    等人，基於共同犯意，於上開時地，未經許可，非法持有上
    開槍彈，為當場查獲，涉有槍砲彈藥刀械管制條例第7條第4
    項未經許可持有手槍罪及同法第12條第4項之未經許可持有
    子彈罪嫌。
二、公訴人認被告丁○○、戊○○、乙○○涉犯上開罪嫌，無非
    以當場查獲之上開槍彈，業經鑑定具有殺傷力，有上開鑑驗
    通知書可證為論據。
三、訊據被告均堅決否認上開犯行，丁○○辯稱：伊不認識呂景
    明，當天是伊弟弟戊○○找伊到花蓮玩的，到聽話茶藝館才
    知道要處理賭場糾紛，伊和戊○○有表示要離開，不願意參
    加，卻被己○○、呂景明恐嚇，而登上甲○○所駕駛之自用
    小客車，當時並不知道車上藏有槍彈，並沒有持有槍彈之意
    思，警察臨檢時，伊有向警察眨眼求救，表示不是自願坐在
    車上等語。戊○○辯稱：伊只是認識呂景明，呂景明邀伊到
    花蓮來玩，到聽話茶藝館才知道要處理賭場糾紛，伊和丁○○有表示要離開，不願意參加，卻被己○○、呂景明恐嚇，
    而登上甲○○所駕駛之自用小客車，當時並不知道車上藏有
    槍彈，並沒有持有槍彈之意，一直到警察查獲前都不知道槍
    枝的事情等語。乙○○辯稱：伊只認識戊○○，當天是戊○○找伊到花蓮玩的，是呂景明開車載伊和丁○○、戊○○從
    台北到花蓮來，呂景明提到要去賭場解決事情時，伊不願意
    ，但呂景明跟己○○說如有不跟他們走，後果自負，伊只是
    被己○○脅迫上車，當時不知道車上有槍彈，後來警察查獲
    時才知道車上有槍彈，伊並沒有持有槍彈的意思等語。
四、經查：
（一）按被告之自白，須非出於強暴、脅迫、利誘、詐欺或其他
      不正之方法，且與事實相符者，始得採為證據，如果被告
      之自白，係出於不正之方法，並非自由陳述，即其取得自
      白之程序，已非適法，則不問自白內容是否確與事實相符
      ，因其非係適法之證據，即不能採為判決之基礎，故審理
      事實之法院，遇有被告對於自白提出刑求之抗辯時，應先
      於其他事實而為調查。戊○○於本院上訴審及更一審審判
      期日，對警詢之供述提出非任意性之抗辯，指稱警詢時有
      7 個刑警對著伊，甚至動手打伊，在那種情形下，伊能說
      什麼等語。經調查結果，證人丙○○雖證稱：警詢筆錄製
      作之過程絕對沒有刑求，因為刑事組辦公室很窄，伊在泡
      茶要端茶給戊○○的時候，有人路過碰到伊，茶水才會潑
      到戊○○身上，造成他腹部受傷，他下巴的傷不是伊造成
      的，也不知道他的傷是如何來的等語。惟戊○○既然於警
      詢時有受傷之情形，有診斷證明書在卷可憑，足見89年4
      月8日警詢筆錄製作之過程有瑕疵，不具有證據能力。另
      檢察官於89年4月25日提起公訴後，丙○○復於89年4月27
      及28日前往戊○○住處製作筆錄，辯護人指為無證據能力
      部分，丙○○於本院已供陳係以證人之身分詢問丁○○、
      戊○○、乙○○3人，沒有告知他們可能受刑事訴追，得
      拒絕證言等語，既然未依法定程序詢問證人，所製作之筆
      錄自無證據能力。
（二）被告丁○○、戊○○、乙○○雖於上開時間，與呂景明一
      同從台北到花蓮，且於查獲上開槍彈時同坐於甲○○所駕
      駛之自用小客車上。惟上開槍彈原係己○○、呂景明所持
      有，裝於其等之黑色及綠色皮包內，依證人丙○○於本院
      之證述，從外觀上看不出來皮包裡面裝有手槍，要觸摸以
      後才知道。是以縱使被告丁○○、戊○○、乙○○於上開
      時地曾看到己○○、呂景明所持之黑色及綠色皮包，尚難
      遽以認定其3人必為知悉皮包裡面是手槍。又依卷內資料
      ，己○○、呂景明並未在被告3人面前出示黑色及綠色皮
      包內之槍彈，亦未曾將黑色及綠色皮包交由被告3人保管
      或持有，證人甲○○甚且於本院上訴審證稱被告3人並不
      知道有槍彈之事，顯難認定被告3人與己○○、呂景明、
      「小忠」、甲○○、呂志昱等人有共同持有上開槍彈之犯
      意聯絡。再被告丁○○於警察臨檢時，曾當場向警員丙○○眨眼一節，已據證人丙○○於原審及本院審理時供陳明
      確，雖然丙○○於本院證稱伊感覺丁○○向伊眨眼是在暗
      示車內有東西，但伊於本院更一審已供陳伊不知道丁○○
      對伊眨眼是什麼用意，只是直覺上認為車子上有問題，丁○○可能很害怕等語。茍被告丁○○知道車內有槍彈，如
      要自首當可明說，何以眨眼，顯有隱情，是被告所辯其等
      曾表示不願意參加，卻被己○○、呂景明恐嚇，而登上甲○○所駕駛之自用小客車，當時並不知道車上藏有槍彈，
      並沒有持有槍彈之意思，警察臨檢時，向警察眨眼，係表
      示求救等語，與經驗定則並不違背，可以採信。
三、原審未察，遽為被告3人有罪之諭知，尚有未合。被告3人上
    訴指摘原判決不當，為有理由，應予撤銷，另為被告3人均
    無罪之諭知。
據上論斷，應依刑事訴訟法第369條第1項前段、第364條、第299
條第1項前段、第301條第1項，槍砲彈藥刀械管制條例第7條第4
項、第12條第4項，刑法第11條前段、第2條第1項、第28條、第
55 條、第42條第3項、第38條第1項第1款，判決如主文。
本案經檢察官翟光軍到庭執行職務。
中    華    民    國    95    年    9    月    21    日
                  刑事庭審判長法  官    謝 志 揚
                              法  官    湯 文 章
                              法  官    林 慶 煙
以上正本證明與原本無異。
如不服本判決，應於送達後十日內，向本院提出上訴狀。其未敘
述理由者，並應於提出上訴狀後十日內向本院補提理由狀 (須附
繕本)。
                              書記官    林 明 智
中    華    民    國    95    年    9    月    21    日
附錄    本判決論罪科刑法條：
槍砲彈藥刀械管制條例第7條
未經許可，製造、販賣或運輸火砲、肩射武器、機關槍、衝鋒槍
、卡柄槍、自動步槍、普通步槍、馬槍、手槍或各類砲彈、炸彈
、爆裂物者，處死刑、無期徒刑或7年以上有期徒刑；處徒刑者
，併科新台幣3千萬元以下罰金。
未經許可，轉讓、出租或出借前項所列槍砲、彈藥者，處無期徒
刑或 5 年以上有期徒刑，併科新台幣 1 千萬元以下罰金。
意圖供自己或他人犯罪之用，而犯前二項之罪者，處死刑或無期
徒刑；處徒刑者，併科新台幣 5 千萬元以下罰金。
未經許可，持有、寄藏或意圖販賣而陳列第 1 項所列槍砲、彈藥
者，處 5 年以上有期徒刑，併科新台幣 1 千萬元以下罰金。
第 1 項至第 3 項之未遂犯罰之。
槍砲彈藥刀械管制條例第12條
未經許可，製造、販賣或運輸子彈者，處 1 年以上 7 年以下有
期徒刑，併科新台幣 500 萬元以下罰金。
未經許可，轉讓、出租或出借子彈者，處 6 月以上 5 年以下有
期徒刑，併科新台幣 300 萬元以下罰金。
意圖供自己或他人犯罪之用，而犯前二項之罪者，處 3 年以上
10 年以下有期徒刑，併科新台幣 700 萬元以下罰金。
未經許可，持有、寄藏或意圖販賣而陳列子彈者，處 5 年以下有
期徒刑，併科新台幣 300 萬元以下罰金。
第 1 項至第 3 項之未遂犯罰之。


司法院資訊處製作；財團法人民間司法改革基金會備份。
